【裁判字號】    88,訴,1863
【裁判日期】    900412
【裁判案由】    殺人未遂等
【裁判全文】
臺灣臺北地方法院刑事判決                        八十八年度訴字第一八六三號
    公  訴  人  臺灣臺北地方法院檢察署檢察官
    被      告  丙○○
    選任辯護人  楊建強
右列被告因殺人未遂等案件，經檢察官提起公訴（八十八年度偵字第二三七六二號）
，本院判決如左：
    主  文
丙○○未經許可，持有可發射子彈具有殺傷力之改造手槍，累犯，處有期徒刑貳年，
併科罰金新台幣壹拾萬元，罰金如易服勞役，以新台幣玖佰元即參佰元折算壹日，扣
案可發射子彈具有殺傷力之改造手槍壹枝（槍枝管制編號：0000000000號
）、彈匣壹個均沒收；又殺人未遂，累犯，處有期徒刑陸年。應執行有期徒刑柒年拾
月，併科罰金新台幣壹拾萬元，罰金如易服勞役，以新台幣玖佰元即參佰元折算壹日
，扣案可發射子彈具有殺傷力之改造手槍壹枝（槍枝管制編號：000000000
0號）、彈匣壹個均沒收。
    事  實
一、丙○○前於民國八十七年間因恐嚇案件，經臺灣板橋地方法院於八十七年十二月
    三十一日以八十七年度易字第四五五五號判處有期徒刑三月，嗣經臺灣高等法院
    於八十八年五月三十一日駁回上訴確定，甫於八十八年七月二十七日易科罰金執
    行完畢。詎猶不知悔改，因不滿辛○○經常於其住處大直地區之台北市○○區○○路五八四號四樓，聚集賭客賭博抽頭，而不聽警告制止，乃基於恐嚇危害他人
    安全之犯意，於八十八年五月中旬某日，至辛○○承租用以經營賭場之上址，以
    向辛○○恫稱要伊小心，及揚言開槍之方式恐嚇辛○○，致令辛○○心生畏懼，
    而生危害於生命、身體之安全。又丙○○明知非經中央主管機關許可，不得持有
    可發射金屬或子彈有殺傷力之各式槍砲及彈藥，於八十七年十二月間某日，因在
    家整理陳文和（已死亡）寄伊保管之行李，得知其內置有仿半自動手槍改造可發
    射子彈具殺傷力之手槍（內含彈匣一個，槍枝管制編號：0000000000
    號）一枝及具有殺傷力之土造子彈（直徑１１ｍｍ）一顆後（另一顆無殺傷力）
    ，竟仍將之藏置於台北市○○區○○路五○一巷八十弄四十三號住處房間內而非
    法持有之（惟丙○○於受託寄放行李之際，因不知其內置有具殺傷力之改造手槍
    及子彈，與寄藏尚屬有間）。嗣八十八年十月二十四日下午，丙○○因對辛○○
    仍繼續在上址（後由辛○○弟媳蕭淑芳承租）聚集他人賭博抽頭之行為，大感不
    滿，乃於飲酒後藉著酒力壯膽（惟尚未達心神喪失或精神耗弱之程度），攜帶上
    開槍枝（含彈匣）及子彈，頭戴半罩式安全帽騎乘其所有機車，前往辛○○經營
    賭場之上址尋隙，抵達該址後，丙○○因不耐自己按電鈴未立即得到回應，雖預
    見若持手槍朝屋內射擊，屋主辛○○可能因聽聞電鈴聲起身前往門口為確認來者
    身分，而隔著鐵門（鐵門每條鐵欄縫隙約二十至三十公分）、木門（設有貓眼）
    駐足詢問時，為擊發之子彈擊中人身要害導致死亡，竟另行起意，基於不確定之
    殺人故意，於該日下午四時二十分許，將上開攜帶前來之子彈上膛，並隔著有縫
    隙之鐵門朝木門向屋內方向擊發一槍後逃逸，致前來探視適在木門後之辛○○右
    臉頰中彈，子彈並因之卡在辛○○之右頸部，倖經刻在屋內之配偶戊○○及賭客
    乙○○、甲○○、庚○○、蘇鎮鋒等人即時發現，緊急送往慶生醫院急救，而脫
    離險境。迨八十八年十月二十四日晚上十時三十分許，經戊○○向員警指陳丙○○曾經揚言開槍，並經辛○○於八十八年十月二十五日凌晨一時五分許，在慶生
    醫院加護病房內向員警指述懷疑行兇者為丙○○後，丙○○始於八十八年十月二
    十六日凌晨零時十分許，以電話向台北市政府警察局中山分局表現願意投案，並
    於同日凌晨一時二十分許，主動攜帶上開槍枝及陳文和所留下無法擊發不具殺傷
    力之土造子彈（直徑１０‧７ｍｍ）一顆至台北市政府警察局中山分局大直派出
    所投案。
二、案經台北市政府警察局中山分局報請臺灣台北地方法院檢察署檢察官偵查起訴。
    理  由
一、訊據被告丙○○固不否認於八十七年十二月間某日，在家整理陳文和寄放伊保管
    之行李時，發現其內置有上開仿半自動手槍改造可發射子彈具殺傷力之手槍（內
    含彈匣一個）一枝及土造子彈（直徑１１ｍｍ）一顆，將之藏置於台北市○○區
    ○○路五○一巷八十弄四十三號住處房間內而非法持有，及右揭時間持槍枝、子
    彈前往被害人辛○○經營賭場之上址，因槍枝所擊發之子彈射中辛○○右臉頰，
    卡在辛○○右頸部，嗣攜帶槍枝及另一顆子彈（不具殺傷力）前往台北市政府警
    察局中山分局大直派出所投案之事實，惟矢口否認有何殺人未遂犯行，辯稱：伊
    經友人丁○○告知辛○○經營賭場之該址，經常有竹聯幫份子出入，案發當日為
    尋回母親而前往，槍枝及子彈只是為了防衛，用來嚇人之用，當時伊因按了數聲
    門鈴無人回應，始以槍枝敲擊鐵門，孰料槍枝一敲即造成走火誤傷辛○○，伊絕
    無殺人故意云云。
二、經查：
（一）持有改造手槍及土造子彈部分：
    查被告自八十七年十二月間某日，因整理陳文和留下之行李而發覺其內置有上開
    改造手槍及子彈二顆之事實，業據其迭於警、偵訊中供承：「（問：改造之四五
    手槍係何人所有？）我於八十三年二月退伍之後的一、二年。時間忘記了，有一
    次教育召集之前，陳文和說要至南部，便拿行李叫我保管，結果教育召集回來後
    ，我（便）要拿行李歸還時，已經找不到陳文和，且聽朋友說陳文和生病了，已
    經變成植物人，躺了半年死了。當時行李就放在家裡，最近整理房間才發現陳文
    和之行李，打開（後）才知道裡面有乙把改造四五手槍、改造子彈二顆、彈匣一
    個。我不曉得要如何處裡，便寄放在家裡」、「（問：槍枝來源？）是陳文和在
    八十四、八十五年間，把一整包行李寄放在我北安路住處，後來本要把行李還他
    ，他因心肌梗塞變植物人，過了很久，八十七年十二月我在整理家裡時，打開行
    李才發現有槍及子彈，直至我在十月二十四日才拿出來用」等語不諱（見偵查卷
    第九頁正面、第三十八頁正面），且有扣案手槍一枝及子彈、彈殼、彈頭各一顆
    可稽。而扣案手槍一把（槍枝管制編號：0000000000號）及子彈彈殼
    、彈頭各一顆，經內政部警政署刑事警察局以性能檢驗法、試射法鑑定結果，確
    定該手槍係由仿半自動手槍製造之金屬玩具手槍更換已貫通之土造金屬槍管改造
    而成，雖欠缺復進簧及復進簧桿，惟仍可供擊發子彈使用，而造成被害人辛○○
    右臉頰受傷，彈頭卡在其頸部之子彈，經以顯微鏡比對法鑑定，認定其彈殼為土
    造金屬彈殼，彈頭直徑約十一ｍｍ之土造金屬彈頭，此分別有內政部警政署刑事
    警察局八十八年十月三十日刑鑑字第一一一四六二號鑑驗通知書、八十八年十一
    月十一日刑鑑字第一一二九三○號鑑驗通知書各一紙在卷足憑（見偵查卷第四十
    六、八十九頁）。扣案改造手槍及子彈彈殼、彈頭，既實際上經被告持已擊發，
    擊中被害人辛○○，造成其右臉頰及右頸部受傷，顯然為具有殺傷力之槍彈。被
    告未經許可，非法持有可發射子彈具有殺傷力之改造手槍一枝及持有具有殺傷力
    之子彈一顆，甚為灼然。
（二）殺人未遂部分：
    (1)被告於八十八年五月中旬某日，至被害人辛○○承租之上址，以向辛○○恫稱
      要伊小心，及揚言開槍之方式恐嚇辛○○，令辛○○心生畏懼，致生危害於生
      命、身體之安全一節，業據被害人辛○○迭於警局初訊中指述：「（問：你是
      否有與人結怨或債務糾紛？）沒有結怨，綽號『阿偉』（丙○○）在半年前曾
      到住處（北安路五八四號四樓）叫我小心，並揚言要到我家開槍」、「（問：
      你與丙○○有無結怨或債務糾紛？）沒有結怨，也沒有債務糾紛，但丙○○半
      年前曾到我住處叫我小心，並揚言要到我家開槍」等語在卷（見偵查卷十一頁
      正面、第十三頁反面），並經證人即辛○○之妻戊○○於警訊中證述：「（問
      ：你丈夫是否與人有結怨或債務糾紛？）沒有，大約兩年前（丙○○）曾經來
      我住處右址（指台北縣新店市○○路五八四號四樓），叫我不能賭博，收起來
      。（問：槍擊案現址為何人承租？丙○○有無揚言到你家開槍？）現址為我弟
      媳蕭淑芳承租。大約五月中旬曾經揚言到我家開槍」等語（見偵查卷第十四頁
      反面）及證人即被害人辛○○之妹婿己○○於警訊及本院調查時證稱：「（問
      ：依你看你妹婿辛○○曾與何人結怨？為何會被槍擊？）我今年七月份曾聽我
      妹婿辛○○說：『阿偉』及『蘋果』曾放話叫我妹婿不要再搞賭了，否則要讓
      我妹婿好看，意思是大直不給外人來搞賭」、「（問：辛○○如何向你表示有
      人要對他不利之事？）在三重時我有聽過我妹婿說有人要對他不利。是在案發
      前半年左右，我妹婿跟我講的，是阿偉和蘋果對他說，我就勸他大直那裡那麼
      亂不要租了」等語綦詳（見偵查卷第二十三頁正面、本院八十九年一月十七日
      訊問筆錄）。以被害人辛○○、證人戊○○第一次接受警訊之時間分別為八十
      八年十月二十五日凌晨一時五分許、八十八年十月二十四日晚上十時三十分許
      ，證人己○○在警局接受詢問之時間亦早在八十八年十月二十五日下午二時二
      十分許，均係被告尚未以電話供承槍擊案件為其所犯下前，被害人辛○○及證
      人戊○○、己○○在回想推論槍擊案發生之原因及犯罪嫌疑人時所提及，衡情
      渠等為配合警方辦案，得以早日將行兇者繩之以法，當場所為之指訴情節，應
      甚可信，否則渠等與被告並無素怨之下，焉能對於被告恐嚇情節指證歷歷，被
      告於八十八年五月中旬某日，前往辛○○承租之上址以開槍一事恐嚇被害人一
      節，洵堪認定。
    (2)按衡諸經驗法則，當事人或證人於案發時之供述較少權衡利害得失或受他人之
      干預，較之事後翻異之詞為可信，故除非有事證可證明當事人或證人嗣後更異
      之詞與事實相符或其初供係虛偽者外，自不得任意捨棄初供而不採，有最高法
      院八十二年度台上字第五三一一號、八十三年度台上字第三二四三號判決要旨
      可資參照。本件被害人辛○○於本院調查中最後雖改稱被告並未對其恐嚇云云
      ，惟查被害人於本院陳述之證詞前後矛盾，瑕疵顯然，此觀之被害人辛○○於
      本院調查中改稱其知悉被告欲對其不利一事為友人告知，即被告知地點等情，
      先係證稱：「‧‧‧他（指王能耀）當時跟我說我朋友阿偉說我家常常打麻將
      ，要小心一點。可能是他們認為地盤上的事，我在他們地盤上沒有像他們報告
      ，阿搖也說要我小心，他要來我家開槍。（問：為何阿搖知道？）那天阿搖和
      他父親在我家玩撲克牌，阿搖當時說有人想要對對我不利，要我小心阿偉」云
      云（見本院八十九年一月十七日訊問筆錄），其後卻改稱：「（問：王能耀當
      時如何告訴你？經過？喝什麼酒？何處？）在樓下的麵攤子，祇有吃麵及小菜
      ，我們只有喝啤酒。只有我們兩個人在場」云云（見本院八十九年二月十四日
      訊問筆錄），不僅前後矛盾，且與證人王能耀於本院調查中經隔離訊問時所稱
      ：「（問：是否曾對辛○○說被告要對他不利？）那時我與劉（進武）在喝酒
      ，喝到有點醉了，我曾說過你不要太過份，如太過份我叫『友仔』（台語）給
      你開（開槍的意思），我是開玩笑的，朋友之間都會開玩笑講些有的沒的」、
      「（問：當日吃什麼？在何處吃？）在大直北安路辛○○他家樓下一個麵攤叫
      幾樣菜喝酒而已，沒有吃麵，喝啤酒」等語之證詞（見本院八十九年二月十四
      日訊問筆錄）相左。足徵被害人辛○○事後於本院調查中所述未受恐嚇一節，
      應屬迴護被告之詞。又以通常一般人而言，聽聞他人欲至其住處開槍，對其不
      利，除非明知惡害通知者係出於戲謔之言，否則絕無毫無畏佈恐懼之理。以本
      件而言，被害人辛○○既將被告惡害通知內容告以其妹婿己○○知悉，其妹婿
      並隨即表示台北市大直地區治安太亂，而具體建議其應離開該處，其顯然明知
      被告所言非戲謔之詞，自然無不心生畏懼之可能。被害人辛○○於本院在選任
      辯護人之詰問下，雖表示：「（問：請問被害人聽到有人對他不利時是否會害
      怕？）我當時聽到是覺得不可能的事情，他父親跟我那麼好應該不會」云云（
      見本院八十九年一月十七日訊問筆錄），然與常情顯有未合，應係因其業與被
      告於八十八年十月二十四日下午四時許，經地方人士調解而達成和解，不願繼
      續追究被告刑責，為迴護被告所為虛偽之陳述，殊無足採。
    (2)另被告雖辯稱其所持槍枝係因敲擊而走火，然查在案發現場除聽聞數聲電鈴聲
      外，並無人聽見任何敲門聲響一情，已據證人即案發當時正在上址賭博之壬○○、庚○○分別於偵查中結證：「（問：八十八年十月二十四日下午四點多，
      辛○○中彈受傷情形？）當時我們六人在客廳打牌，聽到按門鈴聲，劉（進武
      ）站起來去開門，第一、二聲劉（進武）都沒開，第三聲就聽到砰一聲，我們
      過去就看見劉（進武）已蹲在地上，滿身是血，這中間門鈴都約間隔二、三秒
      ，我們也沒聽到敲門聲」、「（問：辛○○當時受傷情形？）當時我們在打牌
      ，鈴響了二、三聲，就聽到很大的一聲槍聲，劉（進武）就躺在地上，我們沒
      聽到敲門聲，現場是一道鐵門，進來又一道木門，鐵門的欄杆縫隙約二十至三
      十公分」等語在卷（見偵查卷第五十二頁反面、第五十三頁正面），與證人戊○○於警訊中證稱：「（問：請詳述現場情形？）‧‧‧聽見門鈴聲響了一聲
      ，當響了第二聲時我丈夫就走道大門邊往外看，向我說不認識那個人只聽到〝
      砰〞的巨響就倒下」等語（見偵查卷第十四頁）之情節一致，堪信為真實，被
      告辯稱曾以槍枝敲擊大門云云，實難採信。況經本院囑託內政部刑事警察局分
      別就上開扣案槍枝在未拉槍機（滑套）未開保險未扣扳機等各種組合情
      形，持以敲擊硬物，是否造成子彈擊發一情，進行測試鑑定，經鑑定人員檢視
      並測試該枝扣案槍枝後，函覆本院稱：「經測試結果，該槍之『槍身保險』及
      『握把保險』功能均已喪失，故開保險或未開保險均不影響其擊發子彈功能；
      該槍枝各種情況，列舉如左：（一）在槍枝未拉滑套（槍機），子彈未上膛情
      況下，無擊發之問題。（二）槍枝拉放滑套（槍機）子彈上膛後，擊錘於待擊
      發位置，除非扣扳機否則子彈應無法擊發。（三）槍枝拉放滑套（槍機）子彈
      上膛後，再將位於待擊發位置之擊錘解放至未拉滑套前之初始位置時因該槍之
      撞針略長，尾端遭擊錘壓制，撞針突出槍機室之後座壁與彈底（底火）相觸，
      雖扳機與擊錘連動關係已解除，但若敲擊其擊錘（後端），應可擊發子彈」等
      語甚詳，有內政部刑事警察局九十年三月十四日刑鑑字第二八一六四號函附卷
      可考。揆諸此份扣案槍枝之測試鑑定內容，足認被告於持有上開槍枝，子彈尚
      未擊發前，確已將裝有子彈之彈匣送入手槍底座，亦將滑套（槍機）拉放，令
      子彈處於上膛待擊發之狀態。以被告為年逾二十五歲、精神健全，且有服役經
      驗之人，自八十七年十二月間某日，已發現陳文和留下之行李中有扣案極具危
      險性之改造手槍及子彈，為避免自己或家人疏未注意下而造成無法彌補之生命
      、身體危險，衡情發現當時絕無任令子彈一直處在上膛待擊發之狀態，是以案
      發時手槍內之子彈所以上膛處於擊發位置，必然係被告在抵達辛○○經營賭場
      之地點後始拉放手槍滑套所致。由此，已不難窺見被告刻意擊發子彈之堅定決
      意。再者，如前鑑定回函所述，上開扣案之手槍一旦拉放滑套令子彈上膛後，
      除非又將擊錘解放至未拉放滑套前之初始位置，始可能因擊錘（後端）敲擊硬
      物而擊發子彈，否則除扣扳機一途外，子彈絕對無從擊發。倘如被告所辯其僅
      因無人回應門鈴聲音，即以槍枝敲擊大門，衡情亦絕無拉放滑套令子彈上膛之
      必要。況就本件之槍擊情形及手握手槍方式、子彈行進路線觀之，倘該槍枝果
      係因敲擊擊錘（後端）而不慎走火，因敲擊而擊發之子彈其唯一行進路線應係
      朝向屋外，若非射擊到屋外之牆壁或樓梯口，即會擊中被告本身；然本件子彈
      之實際擊發情形確是子彈擊中被告前方之木門後，射進門內擊中被告右臉頰。
      揆此，排除上開各種可能性，即不難發現造成子彈擊中屋內被害人之唯一可能
      ，僅有被告拉放滑套造成子彈上膛待擊發後，自行扣扳機朝屋內擊發子彈一途
      。被告辯稱敲擊槍枝造成子彈走火云云一節，顯係臨訟卸責推諉之詞，委無足
      採。
    (3)又查，被告因不滿被害人不從警告，繼續在上址經營賭場，而持槍射擊一節，
      已見前述；被告雖辯稱其因自友人丁○○處得悉該址經常有竹聯幫份子出入，
      始持槍前往云云，然查，經本院就是否知悉上址有竹聯幫份子出入一情，經本
      院訊之證人丁○○，卻經證人丁○○證述：「（問：有無幫派的人在那裡？）
      我有聽跟我大姊打牌的人聊天時自己說『打完牌要回去堂口』。（問：他們是
      哪個幫派？）不知道哪個幫派，他們沒有說」等語（見本院八十九年三月六日
      訊問筆錄）。證人丁○○對於在上址出入之人士身份既無法確認為竹聯幫，被
      告竟稱其為防衛竹聯幫份子對其不利而攜帶槍枝前往，豈非矛盾，被告此開所
      辯，仍屬虛偽避就之詞，亦無可採。
    (4)末按，一般通常情形，屋主聽到家中門鈴響聲後，趨前透過貓眼或詢問對方身
      份，乃屬常情，被告對此亦應知稔，倘在此刻持槍朝屋內射擊，應門者非死即
      傷，若是隔著木門，因無法判斷屋主所在位置即貿然對內射擊，子彈甚或擊中
      應門者之致命要害。被告在按門鈴數下後，竟趁被害人辛○○趨前辨別其身分
      ，毫無防備之際，率然持槍朝屋內射擊，造成子彈擊中被害人右臉頰，並卡在
      被害人右頸部，被告對此事實之發生，顯有縱使擊中被害人亦「在所不惜」之
      「容任」死亡結果發生之意思與心態，其雖非具有殺人之直接故意，惟有不確
      定之殺人故意，已屬灼然甚明。被害人受槍擊後，雖因即時送醫取出彈頭，而
      僥倖逃過一劫，然被告所為仍無解於殺人未遂犯行之成立。被告於案發前，雖
      有喝酒，然其既能頭戴安全帽獨自騎乘機車前往被害人經營賭場之上址、按電
      鈴、開槍射擊，並且順利騎乘機車逃離現場，自屬精神狀態健全無暇之人，行
      為時未達心神喪失或精神耗弱程度，容無疑義。此外，並有現場圖及台北市政
      府警察局中山分局現場勘驗記錄表各一紙（見偵查卷第二十六、二十七頁）及
      被告行兇時頭上所戴之安全帽照片二幀在卷可參。本件事證明確，被告前開恐
      嚇危害安全及持槍殺人未遂犯行，亦堪認定。
三、核被告丙○○持有上開仿半自動手槍改造可發射子彈具殺傷力之手槍（內含彈匣
    一個，槍枝管制編號：0000000000號）一枝及土造子彈（直徑１１ｍ
    ｍ）一顆之所為，係犯槍砲彈藥刀械管制條例第十一條第四項未經許可持有可發
    射子彈具有殺傷力之改造手槍罪，及同條例第十二條第四項未經許可持有子彈罪
    。至被告犯罪後，槍砲彈藥刀械管制條例第十一條雖於八十九年七月五日修正公
    布，惟第十一條之修正僅止於其第一項補載舊法漏列之文字，不生比較新舊法何
    者有利於被告之問題，自應依刑法第二條第一項前段規定，適用裁判時之法律。
    被告持手槍殺人未遂部分，則另犯刑法第二百七十一條第二項、第一項之殺人未
    遂罪。被告於受陳文和寄放行李之初，尚不知其內有改造手槍及土造子彈，自不
    得認被告有寄藏改造手槍及子彈之認識與犯意，僅得就其自知悉後之持有行為論
處刑責。另被告於恐嚇被害人後進而持槍射擊，其恐嚇之危險行為應為事後持槍
    射擊之實害行為所吸收，僅論以殺人未遂罪即足，不另成立恐嚇危害安全罪。其
    以一行為同時持有改造手槍及土造子彈，為想像競合犯，應從一重之持有改造手
    槍罪處斷。惟被告持有改造手搶之初，並無殺人意圖，係於無故持有行為繼續中
    ，因不滿被害人繼續經營賭場，始持以殺人，無故持有手槍子彈，因屬繼續犯，
    其後為殺人而持有之行為，仍屬原單純持有繼續犯行之一部，無從割裂而另論一
    意圖供犯罪而持有罪，亦不得因其後持以殺人，而追溯合併論以一個意圖供犯罪
    之用而持有罪，持有改造手槍罪與殺人未遂罪，應予分論併罰（最高法院八十六
    年度台上字第四四一九號裁判意旨參照）。被告著手殺人行為，而未發生死亡結
    果，為未遂犯，應依刑法第二十六條前段減輕其刑。又被告前於八十七年間因恐
    嚇案件，經臺灣板橋地方法院於八十七年十二月三十一日以八十七年度易字第四
    五五五號判處有期徒刑三月，嗣經臺灣高等法院於八十八年五月三十一日駁回上
    訴確定，甫於八十八年七月二十七日易科罰金執行完畢，有臺灣高等法院刑案紀
    錄簡覆表及臺灣高等法院被告全國前案紀錄表在卷可按，其於五年內再犯本件有
    期徒刑以上之罪，為累犯（被告實行恐嚇危害安全之行為時，雖尚未受前案之有
    期徒刑執行完畢，然至殺人之犯罪行為終了時，已符合受有期徒刑執行完畢後，
    五年內再犯本件有期徒刑以上之罪之累犯要件，參諸最高法院三十三年上字第一
    五七七號判例意旨，仍應論以累犯），除殺人未遂罪法定刑之死刑、無期徒刑部
    分，依法不得加重外，有期徒刑部分及持有改造手槍罪部分均應依法加重其刑，
    並依法就殺人未遂罪部分先加後減。至被告犯罪後，經被害人辛○○於八十八年
    十月二十五日凌晨一時五分許，在慶生醫院加護病房內向員警指述懷疑行兇者為
    被告後，始於八十八年十月二十六日凌晨零時十分許，以電話向台北市政府警察
    局中山分局表現願意投案，並於同日凌晨一時二十分許，主動攜帶上開槍枝及陳
    文和所留下無法擊發不具殺傷力之土造子彈（直徑１０‧７ｍｍ）一顆至台北市
    政府警察局中山分局大直派出所投案，此有偵查卷附被害人第一次警訊筆錄及台
    北市政府警察局中山分局受理各類案件紀錄表一紙可稽（見偵查卷第十三頁反面
    、第四頁）。本件犯罪事實之發生及犯罪嫌疑人為被告一節，既先為有偵查犯罪
    職權之公務員知悉發覺，被告始以電話表示投案並攜帶槍枝主動到案，即與自首
    要件不合，至多僅能做為被告犯後量刑之參考。
四、爰審酌被告犯後雖矯飾卸責，然於犯罪後已主動投案繳交改造手槍，並亟力謀求
    賠償被害人所受之損害，與被害人達成民事和解（和解書附本院八十八年度偵聲
    字第三五八號刑事卷第五頁），暨其擁槍自重，危害社會治安鉅大，及其犯罪動
    機、目的、手段、所生危害等一切情狀，分別量處如主文所示之刑，罰金部分並
    諭知易服勞役之折算標準，有期徒刑部分並定其應執行之刑。扣案可發射子彈具
    有殺傷力之改造手槍一枝（槍枝管制編號：0000000000號）、彈匣一
    個，雖非被告所有，然既屬違禁物，應依刑法第三十八條第一項第一款宣告沒收
    。至(1)扣案彈殼、彈頭各一個，為擊發後之剩餘物，行將廢棄，已非違禁物(2)扣
    案之土造子彈（直徑１０‧７ｍｍ）一顆，經實際試射無法擊發，不具殺傷力，
    有內政部警政署刑事警察局八十八年十月三十日刑鑑字第一一一四六二號鑑驗通
    知書一紙足憑（見偵查卷第四十四頁），亦不屬違禁物，均不另宣告沒收，併為
    敘明。
五、按槍砲彈藥刀械管制條例第十九條第一項規定：「犯第七條、第八條、第十條、
    第十一條、第十二條第一項至第三項、第十三條第一項至第三項之罪，經判處有
    期徒刑者，應於刑之執行完畢或赦免後，令入勞動場所，強制工作，其期間為三
    年。」此項規定不問對行為人有無預防矯治其社會危險性之必要，一律宣付強制
    工作三年，限制其中不具社會危險性之受處分人之身體、自由部分，其所採措施
    與所欲達成預防矯治之目的及所需程度，不合憲法第二十三條所定之比例原則。
    犯上開條例第十九條所定之罪，不問對行為人有無預防矯治其社會危險性之必要
    ，一律宣付強制工作三年之部分，與本解釋意旨不符，應自本解釋公布之日起不
    予適用，司法院大法官會議於八十七年十二月十八日著有釋字第四七一號解釋可
    資參照。查被告所為，雖亦有犯槍砲彈藥刀械管制條例第十一條第四項、第十二
    條第四項之罪，並經本院判處有期徒刑，然被告年紀尚輕，案發後主動投案並繳
    交持有中之改造手槍（含彈匣一個）一枝及不具殺傷力之改造子彈一顆，足認其
    確有悔意，要難認其尚潛存社會危險性，或有犯罪習慣、以犯罪為常業、因遊蕩
    或懶惰成習而犯罪之情事。況其未經許可持有上開手槍及子彈之行為，業經本院
    判處有期徒刑二年，併科罰金新台幣十萬元，罰金如易服勞役，以銀元參佰元即
    新台幣九百元折算一日。連同殺人未遂部分，判處有期徒刑六年，有期徒刑部分
    並諭知應合併執行有期徒刑七年十月。已足以達到預防其再犯之特別目的，本院
    認對被告並無預防矯治其社會危險性之必要，依據上開司法院大法官會議解釋，
    並無槍砲彈藥刀械管制條例第十九條第一項及刑法第九十條規定之適用，故不併
    予宣告於刑之執行完畢或赦免後，令入勞動場所，強制工作三年，附此敘明。
據上論斷，應依刑事訴訟法第二百九十九條第一項前段，槍砲彈藥刀械管制條例第十
一條第四項、第十二條第四項，刑法第二條第一項前段第十一條前段、第二百七十一
條第二項、第一項、第二十六條前段、第五十五條、第四十二條第二項、第四十七條
、第五十一條第五款、第六十四條第一項、第六十五條第一項、第三十八條第一項第
一款，罰金罰鍰提高標準條例第二條，現行法規所定貨幣單位折算新台幣條例第二條
，判決如主文。
本案經檢察官張安箴到庭執行職務。
中    華    民    國        九十      年      四      月      十二      日
                                      臺灣臺北法院刑事第六庭
                                          法  官  吳  秋  宏
右正本證明與原本無異。
如不服本判決，應於判決送達後十日內，向本院提出上訴狀。
                        1                 書記官  林  碧  華
中    華    民    國         九十     年      四      月      十四      日
附錄本案論罪科刑法條全文：
刑法第二百七十一條第二項、第一項
槍砲彈藥刀械管制條例第十一條第四項
槍砲彈藥刀械管制條例第十二條第四項


司法院資訊處製作；財團法人民間司法改革基金會備份。
